# 研发费用停止资本化时点

提问人：星空下的小米 时间：2023-07-14 17:16:20
陈版好，请教一下研发费用资本化停止时点判断的依据，是根据公司拿到专利的时点，有的公司在拿到专利需要在当地市场进行认证才能销售，理解其实停止资本化不需要看是否可以销售，获得专利就可以？谢谢您

回答人：chenyiwei
理论上，停止资本化的时点是无形资产达到预定可使用状态，即具备商用的条件。
《中审众环研究 2020 》之“问题1-2-1（研究开发支出资本化／费用化判断的一般分析思路）”中提到过，实务中的常见误区之一是“在判断开发支出资本化结束时点时，过于看重获取政府等外部机构颁发的权属证书、认证证书等”。其中提到：
开发支出停止资本化的时点与无形资产开始摊销的时点（假设该项无形资产属于使用寿命有限的无形资产，下同）应当是衔接的，即：当某个研发项目的研发成果达到可供使用状态时，应当停止其开发支出的资本化，与此同时将相应的“开发支出——资本化支出”科目的余额转入“无形资产”核算，相应地开始摊销。这里的“研发成果达到可供使用状态”，通常是指具备了投入正常经营过程中的商业化生产的条件，即实现原先该研发项目立项时要求实现的技术和经济目标，可持续、稳定地应用于正常生产经营过程，具备了商业化应用的条件。是否达到这一状态的判断，可以与《企业会计准则第 17 号——借款费用》第十三条所列的判断符合资本化条件的资产达到预定可使用或可销售状态的标准相参照和类比，即更关注该研发项目本身的技术状态，以及为本企业带来未来经济利益流入的实质能力。
获取政府等外部机构颁发的权属证书、认证证书等，是实务中很多研发项目都会经历的环节，但获得外部机构颁发的此类证书，通常只是表明企业对这些研发成果的权属获得法律的承认和保护，不能等同于对研发成果的技术成熟度和效益性的证明。在实务操作中，既有此类证书的获取晚于研发成果可供使用的例子（如一般情况下发明专利从申请到获得专利证书可能要数年时间），也有相反的例子（如企业基于知识产权保护的考虑，对尚未成熟的研发中技术抢先申请专利保护，以阻止竞争对手介入），因此不能仅仅依据权属证书、认证证书等外部证明文件的获取作为停止资本化和开始无形资产摊销的标志。